【裁判字號】    97,訴,1638
【裁判日期】    970523
【裁判案由】    毒品危害防制條例
【裁判全文】
臺灣板橋地方法院刑事判決              97年度訴字第1638號
公  訴  人  臺灣板橋地方法院檢察署檢察官
被      告  甲○○
上列被告因違反毒品危害防制條例案件，經檢察官提起公訴（97
年度毒偵字第2269號），因被告於本院準備程序時認罪，本院裁
定改依簡式審判程序審理，判決如下：
    主  文
甲○○施用第一級毒品，累犯，處有期徒刑拾月。
    事  實
一、甲○○前因施用毒品案件，經觀察、勒戒後，認無繼續施用
    毒品之傾向，業經本署檢察官於民國88年3月5日以88年度偵
    字第1869號，及於 88年4月30日以88年度偵字第8253號為不
    起訴處分確定。復於92年間因施用毒品案件，經依臺灣板橋
    地方法院裁定送觀察、勒戒，因認有繼續施用毒品之傾向，
    經同法院以 92年度毒聲字第7號裁定入戒治處所施以強制戒
    治，並於 92年8月20日裁定停止戒治處分出所，所餘戒治期
    間付保護管束，嗣於92年12月26日保護管束期滿，強制戒治
    執行完畢，並經同法院於 92年6月2日以92年度訴字第802號
    判決判處有期徒刑7月確定，於93年10月8日執行完畢。再於
    95年間因施用毒品案件，經臺灣板橋地方法院於95年7月3日
    以95年度訴字第1339號判決判處有期徒刑9月確定，於96年7
    月2 日徒刑執行完畢。詎其仍不知悛悔，亦未戒除毒癮，復
    於強制戒治執行完畢後5 年內，基於施用第1 級毒品之犯意
    ，於97年1 月15日15時40分許為警採尿前回溯26小時內某時
    ，在不詳處所，施用第1 級毒品海洛因1 次，嗣於同（15）
    日，經警因他案通知其到場，並採集其尿液送驗結果，呈鴉
    片類陽性反應，始查知上情。
二、案經臺北縣政府警察局報請臺灣板橋地方法院檢察署檢察官
    偵查起訴。
    理  由
一、訊據被告甲○○坦承前開犯罪實，而被告於97年1 月15日為
    警所採尿液送臺灣檢驗科技股份有限公司檢驗結果，發現確
    有鴉片類之陽性反應，此有臺北縣政府警察局偵辦毒品案件
    尿液代碼表、臺灣檢驗科技股份有限公司97年1 月29日出具
    之濫用藥物檢驗報告各1 紙附卷可稽，次查，該檢驗中心係
    先以酵素免疫分析法（ＥＩＡ）篩驗，其尿液中海洛因代謝
    物嗎啡、安非他命濃度超出檢測範圍，再以氣相層析質普儀
    分析法（ＧＣ／ＭＳ）確認；其檢驗方法係以「氣相層析儀
    」先將物質氣化後，再經分析管分離，由於各種物質之沸點
    及對管柱之吸附力不同，在經過檢測器（Detector）測定後
    ，表現出不同之滯留時間（Retension time），以滯留時間
    來判斷係何種物質；再利用「質普儀」為檢測器，將物質撞
    擊成碎片，記錄其質譜圖。因每個化合物之鍵結能力不同，
    故不同之物質會有其特定之質譜圖，因此在物質之判斷上有
    如指紋之鑑定，在理論上，扣除人為因素，其精確度已接近
    百分之百。次按海洛因經注射或吸入人體後，約80% 於24小
    時內自尿中排出，一般而言，尿液中能否驗出嗎啡陽性反應
    與其投與量、投與途徑、採尿時間、個人體質及檢測方法之
    靈敏度有關，國外曾有文獻報導注射6 毫克之海洛因鹽酸鹽
    ，其代謝物嗎啡之平均可檢出時限約為26小時，業經行政院
    衛生署藥物食品檢驗局於81年9 月8 日以藥檢壹字第811488
    5 號函述綦詳又參諸海洛因於人體內會代謝成嗎啡，因此涉
    嫌毒品海洛因之吸食者係檢驗其尿液中之嗎啡反應等情，此
    為本院職務上已知之事實，被告亦供承其施用者為毒品海洛
    因，則被告所施用之與嗎啡有關之毒品係為海洛因之事實，
    亦應堪以認定。被告上開所採尿液送驗結果既有鴉片類之陽
    性反應，顯見被告在經警採尿前之26小時內某時點，確曾有
    施用毒品海洛因犯行。足證被告前開自白應與事實相符，應
    予信實。第查，被告有如事實欄之前案紀錄，有臺灣高等法
    院被告全國前案紀錄表在卷可稽，其於強制戒治執行完畢釋
    放後，5 年內再犯施用第1 級毒品之罪，與毒品危害防制條
    例第23條第2 項之規定相符，殆無疑問。從而，本案事證已
    臻明確，被告犯行洵堪認定，自應依法論科。
二、按海洛因係屬毒品危害防制條例第2 條第2 項第1 款所定之
    第一級毒品，是核被告所為，係犯毒品危害防制條例第10條
    第1 項之施用第一級毒品罪。其持有第一級毒品海洛因之低
    度行為，為施用之高度行為所吸收，不另論罪。另被告有如
    事實欄所述之犯罪、科刑及執行紀錄，有前開臺灣高等法院
    被告前案紀錄表在卷可稽，其於5 年內，再犯本件有期徒刑
    以上之上開之罪，係屬累犯，應依刑法第47條第1 項規定，
    加重其刑。爰審酌被告前有多次施用毒品之前案紀錄，仍再
    施用毒品，非但戕害自我身心健康，敗壞社會風氣，對於社
    會治安亦潛有相當之威脅，兼衡其犯罪之動機、目的、手段
    ，及犯後坦承犯行、態度良好等一切情狀，量處如主文所示
    之刑，以示懲儆。
據上論斷，應依刑事訴訟法第273 條之1 第1 項、第299 條第1
項前段，毒品危害防制條例第10條第1 項，刑法第11條前段、第
47條第1 項，判決如主文。
本案經檢察官馬中人到庭執行職務。
中    華    民    國    97    年    5     月    23    日
                  刑事第十八庭  法  官  吳幸娥
以上正本證明與原本無異
如不服本判決應於送達後10日內向本院提出上訴狀
                                書記官  陳靜怡
中    華    民    國    97    年    5     月    23    日
附錄本案論罪科刑法條全文：
毒品危害防制條例第10條
施用第一級毒品者，處六月以上五年以下有期徒刑。
施用第二級毒品者，處三年以下有期徒刑。


司法院資訊處製作；財團法人民間司法改革基金會備份。
